---
title: "Regression Project"
author: "Team 2 (김주우 김하균 박경민 이지은)"
date: "2019년 1월 31일"
output: html_document
---

```{r setup, include=FALSE}
knitr::opts_chunk$set(echo = TRUE)
```

#**주제**
기후와 경제를 이용한 미세먼지 예측

## **목차**
1. 데이터 셋 만들기 <br>
2. EDA <br>
3. 회귀분석 <br>

### **1. 데이터 셋 만들기**

#### **i) 데이터 수집**
|사용데이터  | 데이터 수집 사이트      | 사이트 링크                                                                       |
|:----------:|:------------------------|:----------------------------------------------------------------------------------|
|미세먼지    | 에어코리아              | http://www.airkorea.or.kr/web/last_amb_hour_data?pMENU_NO=123                     |
|기후        | 기상청 기상자료개방포털 | https://data.kma.go.kr/data/grnd/selectAsosRltmList.do?pgmNo=36                   |
|코스피 지수 | 네이버 증권 크롤링      | https://finance.naver.com/sise/sise_index.nhn?code=KOSPI                          |
|석유 소비량 | 서울 열린 데이터 광장   | http://data.seoul.go.kr/dataList/datasetView.do?infId=128&srvType=S&serviceKind=2 |
|경유 소비량 | 한국 석유 공사          | http://www.petronet.co.kr/main2.jsp                                               |

각각 서울시 내의 25개의 구에 관한 데이터들을 수집.

#### **ii) 데이터 변환**
2010년 ~ 2017년까지의 데이터를 수집하여 서울시 25개의 구와 날짜(일)를 기준으로 잡고 데이터를 변환
```{r, message=FALSE}
library(tidyverse)

setwd("C:/FastCampus/Regression Project/")
```


##### A. 미세먼지
구별/시간별 데이터를 수집
```{r}
load(file = "data/PM.RData")

head(PM)
```
구별/일별 데이터로 변환
```{r}
# loc <- levels(PM$location)
# location <- c()
# year <- c()
# month <- c()
# day <- c()
# SO2 <- c()
# CO <- c()
# O3 <- c()
# NO2 <- c()
# PM10 <- c()
# for(a in loc){
#   for(b in 2010:2017){
#     for(c in 1:12){
#       if(b %in% c(2012, 2016)){
#         if(c %in% c(1, 3, 5, 7, 8, 10, 12)){
#           day.date <- 31
#         } else if(c == 2){
#           day.date <- 29
#         } else {
#           day.date <- 30
#         }
#       } else {
#         if(c %in% c(1, 3, 5, 7, 8, 10, 12)){
#           day.date <- 31
#         } else if(c == 2){
#           day.date <- 28
#         } else {
#           day.date <- 30
#         }
#       }
#       for(d in 1:day.date){
#         data <- PM %>%
#           dplyr::filter((location == a) & (year == b) & (month == c) & (day == d))
#         location <- c(location, levels(data$location)[1])
#         year <- c(year, data$year[1])
#         month <- c(month, data$month[1])
#         day <- c(day, data$day[1])
#         SO2 <- c(SO2, round(mean(data$SO2, na.rm = TRUE), digits = 3))
#         CO <- c(CO, round(mean(data$CO, na.rm = TRUE), digits = 1))
#         O3 <- c(O3, round(mean(data$O3, na.rm = TRUE), digits = 3))
#         NO2 <- c(NO2, round(mean(data$NO2, na.rm = TRUE), digits = 3))
#         PM10 <- c(PM10, round(mean(data$PM10, na.rm = TRUE), digits = 0))
#       }
#     }
#   }
# }
# location2 <- rep(loc, each = 2922)
# dailyPM <- data.frame(location2, year, month, day, SO2, CO, O3, NO2, PM10)
load(file = 'data/dailyPM.Rdata')
head(dailyPM)
```


##### B. 기후
기상청 기상자료개방포털에서 시간별, 일별자료를 제공하는데 일별 데이터를 수집
```{r}
weather.data <- readxl::read_excel(path = "data/기후/기후통합.xlsx", sheet = 1, col_names = TRUE)
head(weather.data)
```
구별/일별 데이터로 변환
```{r}
weather.data$year <- NULL
weather.data$month <- NULL
weather.data$day <- NULL
weather <- rbind(weather.data, weather.data, weather.data, weather.data, weather.data, 
                 weather.data, weather.data, weather.data, weather.data, weather.data, 
                 weather.data, weather.data, weather.data, weather.data, weather.data, 
                 weather.data, weather.data, weather.data, weather.data, weather.data, 
                 weather.data, weather.data, weather.data, weather.data, weather.data)
PM <- cbind(dailyPM, weather)
head(PM)
```

##### C. 코스피
네이버 증권, 국내증시에서 아래의 일별 체결가를 찾은 후 크롤링
```{r, message=FALSE}
library(httr)
library(rvest)
```

```{r}
result <- data.frame()
for(i in 1:380){
  res <- GET(url = 'https://finance.naver.com/sise/sise_index_day.nhn',
             query = list(code = 'KOSPI',
                          page = i))
  items <- res %>%
    read_html() %>%
    html_nodes(css = 'table.type_1') %>%
    html_table(fill = TRUE) %>%
    as.data.frame() %>%
    na.omit() %>%
    dplyr::select(1:2)
  result <- rbind(result, items)
}
head(result)
```
이 때 코스피에서 빠진 날짜가 많았기 때문에 모든 날짜를 포함한 데이터를 만들어 병합
```{r}
kospi.data <- readxl::read_excel(path = "data/kospi/kospi.xlsx", sheet = 1, col_names = TRUE)
head(kospi.data)
comp <- readxl::read_excel(path = "data/kospi/comparison.xlsx", sheet = 1, col_names = TRUE)
head(comp)
kospi.result <- dplyr::left_join(comp, kospi.data, by = c("year", "month", "day"))
head(kospi.result)
```
또한 코스피는 일별데이터로 만들었기 때문에 데이터를 중복하여 구별/일별데이터로 변환
```{r}
kospi <- rep(kospi.result$price, time = 25)
kospi <- kospi %>% gsub(pattern = ',', replacement = '') %>% as.numeric()
PM <- cbind(PM, kospi)
head(PM)
```

##### D. 석유 소비량
월별 데이터로 수집
```{r}
report <- readxl::read_excel(path = "data/경유/report.xlsx", sheet = 1, col_names = TRUE)

head(report)
```
데이터를 중복하여 구별/일별 데이터로 변환
```{r}
# colnames(report) <- c("year", "month", "gasoline", "kerosene", "bunker", "LPG")
# loc <- levels(dailyPM$location)
# gasoline <- c()
# kerosene <- c()
# bunker <- c()
# LPG <- c()
# for(a in loc){
#   for(b in 2010:2017){
#     for(c in 1:12){
#       if(b %in% c(2012, 2016)){
#         if(c %in% c(1, 3, 5, 7, 8, 10, 12)){
#           day.date <- 31
#         } else if(c == 2){
#           day.date <- 29
#         } else {
#           day.date <- 30
#         }
#       } else {
#         if(c %in% c(1, 3, 5, 7, 8, 10, 12)){
#           day.date <- 31
#         } else if(c == 2){
#           day.date <- 28
#         } else {
#           day.date <- 30
#         }
#       }
#       for(d in 1:day.date){
#         data <- report %>% 
#           dplyr::filter((year == b) & (month == c))
#         gasoline <- c(gasoline, data$gasoline)
#         kerosene <- c(kerosene, data$kerosene)
#         bunker <- c(bunker, data$bunker)
#         LPG <- c(LPG, data$LPG)
#       }
#     }
#   }
# }
# report <- data.frame(gasoline, kerosene, bunker, LPG)
load(file = 'data/report.Rdata')
PM <- cbind(PM, report)
head(PM)
```

##### E. 경유 소비량
구별/월별 데이터로 수집
```{r}
oil.data <- readxl::read_excel(path = "data/경유/oil.xlsx", sheet = 1, col_names = TRUE)

head(oil.data)
```
구별/일별 데이터로 변환
```{r}
# oil <- c()
# for(a in loc){
#   for(b in 2010:2017){
#     for(c in 1:12){
#       if(b %in% c(2012, 2016)){
#         if(c %in% c(1, 3, 5, 7, 8, 10, 12)){
#           day.date <- 31
#         } else if(c == 2){
#           day.date <- 29
#         } else {
#           day.date <- 30
#         }
#       } else {
#         if(c %in% c(1, 3, 5, 7, 8, 10, 12)){
#           day.date <- 31
#         } else if(c == 2){
#           day.date <- 28
#         } else {
#           day.date <- 30
#         }
#       }
#       for(d in 1:day.date){
#         data <- oil.data %>% 
#           dplyr:filter((year == b) & (month == c)) %>% 
#           dplyr::select(a)
#         oil <- c(oil, data)
#       }
#     }
#   }
# }
load(file = 'data/oil.Rdata')
PM <- cbind(PM, oil)
head(PM)
```

##### iii) 데이터 변수 설명

|변수명      | 변수 설명                                  | 단위                 |
|:----------:|:-------------------------------------------|:---------------------|
|SO2         | 대기오염물질, 아황산가스의 공기 중 농도    | ppm                  |
|CO          | 대기오염물질, 일산화탄소의 공기 중 농도    | ppm                  |
|O3          | 대기오염물질,       오존의 공기 중 농도    | ppm                  |
|NO2         | 대기오염물질, 이산화질소의 공기 중 농도    | ppm                  |
|PM10        | 1000분의 10mm보다 작은 먼지의 공기 중 농도 | microgram/cubicmeter |
|temp        | 기온                                       | ℃                    |
|prec        | 강수량                                     | mm                   |
|cbwd        | 풍향                                       | Deg                  |
|ws          | 풍속                                       | m/s                  |
|humi        | 상대습도                                   | %                    |
|pres        | 기압                                       | hPa                  |
|oil         | 경유                                       | KL                   |
|gasoline    | 휘발유                                     | 천배럴, 1000bbl      |
|kerosene    | 등유                                       | 천배럴, 1000bbl      |
|bunker      | 벙커C유                                    | 천배럴, 1000bbl      |
|LPG         | LPG                                        | 천배럴, 1000bbl      |
|kospi       | 국내증시 코스피지수 체결가                 |                      |


### **2. EDA**
#### **i) 자료분석**
```{r}
str(PM)
summary(PM)
```
##### A. 풍향 변환
풍향은 질적변수인데, 수치형으로 되어있으니 범주형으로 바꿔준다.
```{r}
PM$cbwd <- as.factor(PM$cbwd)
str(PM$cbwd)
```
##### B. 데이터 분할
데이터를 질적자료와 양적자료로 나누어준다.
```{r}
PM.factor <- PM %>% 
  purrr::keep(is.factor)
PM.numeric <- PM %>% 
  purrr::keep(is.numeric)
```
##### C. 질적자료의 분석
```{r}
sort(table(PM.factor$location), decreasing = TRUE)
sort(table(PM.factor$cbwd), decreasing = TRUE)
sort(round(prop.table(table(PM.factor$cbwd)) * 100, digits = 1), decreasing = TRUE)
```

```{r}
library(RColorBrewer)

color.palette <- sort(RColorBrewer::brewer.pal(n = 5, name = "Blues"), decreasing = FALSE)
barplot(sort(table(PM.factor$cbwd), decreasing = TRUE), col = color.palette, 
        main = "cbwd", ylim = c(0, 20000))
```
##### D. 양적자료의 분석
```{r}
Mean <- c()
trim.Mean <- c()
Median <- c()
Mode <- c()
Range <- c()
IQR.data <- c()
var.data <- c()
sd.data <- c()
mad.data <- c()
for(i in 1:ncol(PM.numeric)){
  Mean <- c(Mean, mean(PM.numeric[, i], na.rm = TRUE))
  trim.Mean <- c(trim.Mean, mean(PM.numeric[, i], trim = 0.05, na.rm = TRUE))
  Median <- c(Median, median(PM.numeric[, i], na.rm = TRUE))
  Mode <- c(Mode, prettyR::Mode(PM.numeric[, i], na.rm = TRUE))
  Range <- c(Range, diff(range(PM.numeric[, i], na.rm = TRUE)))
  IQR.data <- c(IQR.data, IQR(PM.numeric[, i], na.rm = TRUE))
  var.data <- c(var.data, var(PM.numeric[, i], na.rm = TRUE))
  sd.data <- c(sd.data, sd(PM.numeric[, i], na.rm = TRUE))
  mad.data <- c(mad.data, mad(PM.numeric[, i], na.rm = TRUE))
}
result <- data.frame(Variable = colnames(PM.numeric), Mean, trim.Mean, Median, Mode, Range,
                     IQR = IQR.data, var = var.data, sd = sd.data, mad = mad.data)
result
```

```{r}
for(i in 1:(ncol(PM.numeric))){
  boxplot(PM.numeric[, i], main = colnames(PM.numeric)[i])
}
```

#### **ii) NA값 처리**

##### A. SO2, CO, O3, NO2, PM10
대기오염물질은 에어코리아에서 이상치가 측정되었을 때 -999로 표기한다고 알려주었다. 이를 NA로 바꿔준다.
```{r}
PM$SO2 <- ifelse(PM$SO2 < 0, NA, PM$SO2)
PM$CO <- ifelse(PM$CO < 0, NA, PM$CO)
PM$O3 <- ifelse(PM$O3 < 0, NA, PM$O3)
PM$NO2 <- ifelse(PM$NO2 < 0, NA, PM$NO2)
PM$PM10 <- ifelse(PM$PM10 < 0, NA, PM$PM10)
```

##### B. kospi 이외의 NA값이 있는 변수들
boxplot을 봤을때 평균을 넣는다면 이상치가 들어가기 때문에 중위수를 넣는다.
```{r}
PM[is.na(PM$SO2), 'SO2'] <- median(PM$SO2, na.rm = TRUE)
PM[is.na(PM$CO), 'CO'] <- median(PM$CO, na.rm = TRUE)
PM[is.na(PM$O3), 'O3'] <- median(PM$O3, na.rm = TRUE)
PM[is.na(PM$NO2), 'NO2'] <- median(PM$NO2, na.rm = TRUE)
PM[is.na(PM$ws), 'ws'] <- median(PM$ws, na.rm = TRUE)
PM[is.na(PM$pres), 'pres'] <- mean(PM$pres, na.rm = TRUE)
PM[is.na(PM$cbwd), 'cbwd'] <- prettyR::Mode(PM$cbwd, na.rm = TRUE)
PM$cbwd <- as.factor(PM$cbwd)

PM[is.na(PM$PM10), 'PM10'] <- median(PM$PM10, na.rm = TRUE)
```
##### C. prec
prec는 기상청에 QnA에 올라온 자료를 보면, 센서의 최소 측정 수준이 0.1mm이기 때문에 그 이하는 0으로 표시되어 있으며 강수가 없는날에는 측정하지 않기 때문에 NA로 측정되어 있다고 한다.
```{r}
PM$prec <- ifelse(PM$prec == 0, 0.1, PM$prec)
PM[is.na(PM$prec), 'prec'] <- 0
```

##### D. kospi
kospi는 NA값이 너무 많아서 전부 평균이나 중위수로 넣는다면 한 데이터 값만 너무 많은 개수를 가지게 된다.<br>
그래서 kospi를 타겟변수로 하는 회귀분석을 돌려서 회귀식을 만든 후 kospi값을 예측하여 예측값으로 NA를 대체한다.
```{r}
summary(PM$kospi)
PM.kospi <- PM[complete.cases(PM$kospi), ]
PM.kospi.model <- lm(kospi ~ ., data = PM.kospi)

PM.kospi.na <- PM[!complete.cases(PM$kospi), ]
PM[is.na(PM$kospi), 'kospi'] <- predict(PM.kospi.model, PM.kospi.na)
summary(PM$kospi)
```

##### E. month, day
month와 day는 반복되는 변수기 때문에 순환형 변수로 만들어 준다.
```{r}
PM$month.x <- sin((360 / 12) * PM$month)
PM$month.y <- cos((360 / 12) * PM$month)
day.x <- c()
day.y <- c()
for(i in 1:73050){
  if(PM$year[i] %in% c(2012, 2016)){
    if(PM$month[i] %in% c(1, 3, 5, 7, 8, 10, 12)){
      day.date <- 31
    } else if(PM$month[i] == 2){
      day.date <- 29
    } else {
      day.date <- 30
    }
  } else {
    if(PM$month[i] %in% c(1, 3, 5, 7, 8, 10, 12)){
      day.date <- 31
    } else if(PM$month[i] == 2){
      day.date <- 28
    } else {
      day.date <- 30
    }
  }
  day.x <- c(day.x, sin((360 / day.date) * PM$day[i]))
  day.y <- c(day.y, cos((360 / day.date) * PM$day[i]))
}
PM$day.x <- day.x
PM$day.y <- day.y
PM$month <- NULL
PM$day <- NULL
```

### **3. 회귀분석**

#### **i) 데이터 나누기**
2010년 ~ 2015년의 데이터를 이용하여 2016년 ~ 2017년의 미세먼지를 예측할 수 있는지를 알아보기 위해 <br>
2010년 ~ 2015년 데이터를 train데이터로, 2016년 ~ 2017년 데이터를 test데이터로 사용한다.
```{r}
PM.train <- PM %>% 
  dplyr::filter(year <= 2015)
PM.test <- PM %>% 
  dplyr::filter(year > 2015)
head(PM.train$year)
tail(PM.train$year)
head(PM.test$year)
tail(PM.test$year)
```

#### **ii) 1차 회귀분석**
train데이터에 회귀분석을 실시하여 회귀식을 얻어내고, stepwise로 변수선택을 한다.
```{r}
PM.model <- lm(PM10 ~ ., data = PM.train)
summary(PM.model)
```
회귀식을 얻었으니, 이를 활용하여 타겟변수의 값을 예측하고, 실제값과 비교하여 RMSE값을 계산한다.
```{r}
predict.data <- predict(PM.model, PM.test)
PM.test$predict <- predict.data
PM.test$Error <- (PM.test$PM10 - PM.test$predict) ** 2
sqrt(mean(PM.test$Error))
```

#### **iii) RMSE값 낮추기**
미세먼지는 이전 날짜의 미세먼지의 농도에 영향을 받는다.
```{r}
ago1 <- c(0, PM$PM10[1:73049])
ago2 <- c(0, ago1[1:73049])
ago3 <- c(0, ago2[1:73049])
ago4 <- c(0, ago3[1:73049])
ago5 <- c(0, ago4[1:73049])
ago6 <- c(0, ago5[1:73049])

PM$PM10ago1 <- ago1
PM$PM10ago2 <- ago2
PM$PM10ago3 <- ago3
PM$PM10ago4 <- ago4
PM$PM10ago5 <- ago5
PM$PM10ago6 <- ago6
```

#### **iv) 2차 회귀분석**
1차와 동일한 방법으로 회귀분석을 실시한다.<br>
이 때 새로운 변수를 train과 test가 합쳐져있는 PM에 넣었으니, 다시 train과 test를 나눠준다.
```{r}
PM.train <- PM %>% 
  dplyr::filter(year <= 2015)
PM.test <- PM %>% 
  dplyr::filter(year > 2015)

PM.model <- lm(PM10 ~ ., data = PM.train)
summary(PM.model)
PM.stepwise.model <- step(PM.model, direction = 'both')
summary(PM.stepwise.model)
```

```{r}
predict.data <- predict(PM.model, PM.test)
PM.test$predict <- predict.data
PM.test$Error <- (PM.test$PM10 - PM.test$predict) ** 2
RMSE <- sqrt(mean(PM.test$Error))
RMSE
```

```{r}
Mean <- mean(PM.test$PM10)
Mean
predict.rate <- round((1 - (RMSE / Mean)) * 100, digits = 1)
paste0(predict.rate, '%')
```

#### **v) 표준화된 회귀계수**
양적 자료만 표준화를 진행한다.
```{r}
PM.normal <- PM
for(i in 1:ncol(PM.normal)){
  if(is.numeric(PM.normal[i])){ 
    PM.normal[, i] <- scale(PM.normal[, i])
  }
}
```

```{r}
PM.normal.train <- PM.normal %>% 
  dplyr::filter(year <= 2015)
PM.normal.test <- PM.normal %>% 
  dplyr::filter(year > 2015)

PM.normal.model <- lm(PM10 ~ ., data = PM.normal.train)
summary(PM.normal.model)
PM.normal.stepwise.model <- step(PM.normal.model, direction = 'both')
summary(PM.normal.stepwise.model)
```

```{r}
predict.data <- predict(PM.normal.model, PM.normal.test)
PM.normal.test$predict <- predict.data
PM.normal.test$Error <- (PM.normal.test$PM10 - PM.normal.test$predict) ** 2
RMSE <- sqrt(mean(PM.normal.test$Error))
RMSE
```

```{r}
Mean <- mean(PM.normal.test$PM10)
Mean
predict.rate <- round((1 - (RMSE / Mean)) * 100, digits = 1)
paste0(predict.rate, '%')
```

